【裁判字號】    95,台上,4535
【裁判日期】    950817
【裁判案由】    殺人等罪
【裁判全文】
最高法院刑事判決            九十五年度台上字第四五三五號
    上  訴  人  甲○○
                        2段170號（另案在監執行）
    選任辯護人  魏辰州律師
上列上訴人因殺人等罪案件，不服台灣高等法院花蓮分院中華民
國九十五年六月十三日第二審判決（九十五年度上重訴字第七二
號，起訴案號：台灣花蓮地方法院檢察署九十四年度偵緝字第二
一五號），提起上訴，本院判決如下：
    主  文
原判決撤銷，發回台灣高等法院花蓮分院。
    理  由
本件原判決撤銷第一審科刑之判決，改判論處上訴人共同未經許
可持有手槍、共同殺人罪刑，固非無見。
惟查：(一)、按罰金易服勞役，以一元以上三元以下，折算一日，
但勞役期限不得逾六個月，罰金總額折算逾六個月之日數者，以
罰金總額與六個月之日數比例折算；又依刑法第四十二條第二項
所處罰金易服勞役者，就其原定數額提高為一百倍折算一日，修
正前刑法第四十二條第二項、第三項，罰金罰鍰提高標準條例第
二條前段定有明文。本件原判決就上訴人持有手槍部分，判處有
期徒刑八年，併科罰金新台幣二十萬元，罰金如易服勞役，以三
百元即新台幣九百元折算一日，經折算結果，其易服勞役期限已
逾六個月之日數，原判決適用法則顯然違法。又原判決理由論述
上訴人早已持有槍、彈，嗣又臨時起意殺人，所犯上開二罪應分
論併罰，然事實欄就此並未明白審認，此部分論述，亦失所依據
。(二)、原判決理由採認目擊證人即被害人之子簡倚釩、被害人之
妻賴美麗之證詞，認定本案係因上訴人所駕車輛陷入工地前坑洞
，要求找建商理論未果，而與簡春福發生爭執後，再與黃盛華同
至工地內找簡春福爭執，並發生肢體衝突，上訴人即取出預藏之
槍枝開槍擊發，惟第一槍遭簡春福撥落而未擊中，黃盛華旋至一
樓撿起槍枝再遞交給上訴人以擊發第二槍，簡春福即在第二聲槍
聲之後，中彈身亡等情。惟查證人簡倚釩證稱伊並未親眼看到開
槍那一幕，賴美麗亦證稱並未看見開槍之過程；另證人黃煌彬證
稱伊看見黃盛華在二樓樓梯轉角平台處背對著伊抱著一個人，右
手還拿著一把手槍，伊返身跑回三樓，回三樓時就聽到二聲槍聲
等語；而黃盛華初於警詢、偵查中亦一再供稱伊擋在死者與上訴
人中間，伊就拿槍托他們的頭，死者搶槍，槍走火才打到死者等
語；參諸卷附法務部法醫研究所鑑定書記載：死者因遭遠距離槍
傷貫穿心臟及左肺引起心因性休克而死亡，由死者槍傷胸前（入
口）及背後（出口）分別離足底一二八公分及一三六公分，支持
有由前向後略呈仰角之射擊方向，則簡倚釩、賴美麗所稱死者中
彈後看見槍係在上訴人手中，究竟死者中彈時黃盛華、上訴人與
死者之位置為何？何人較符合鑑定報告所載遠距離略呈仰角射擊
之情況？簡倚釩、賴美麗聽聞第二聲槍響再看到手槍在上訴人手
中，中間間隔多久？視線有無脫離？其間上訴人與黃盛華有無可
能將手槍接手之情事？案關極刑重典，自應進一步詳查釐清，原
審遽行判決，即有調查職責未盡之違誤。再刑法已於民國九十四
年二月二日經總統令修正公布，並於九十五年七月一日生效實施
，新修正刑法就刑法總則第五章刑之內容亦有修正，更審時應注
意新舊法之比較適用，附此敘明。
據上論結，應依刑事訴訟法第三百九十七條、第四百零一條，判
決如主文。
中    華    民    國  九十五  年    八    月   十七   日
                      最高法院刑事第七庭
                          審判長法官  孫  增  同
                                法官  吳  昆  仁
                                法官  趙  文  淵
                                法官  吳      燦
                                法官  蔡  彩  貞
      本件正本證明與原本無異
                                      書  記  官
中    華    民    國  九十五  年    八    月  二十三  日
                                                      Ｑ


司法院資訊處製作；財團法人民間司法改革基金會備份。
